【裁判字號】    95,上易,208
【裁判日期】    950321
【裁判案由】    傷害
【裁判全文】
臺灣高等法院臺中分院刑事判決         95年度上易字第208號
上  訴  人  臺灣臺中地方法院檢察署檢察官
上  訴  人
即  被  告  乙○○
上列上訴人等因被告傷害案件，不服臺灣臺中地方法院中華民國
94年12月21日第一審判決（起訴案號：臺灣臺中地方法院檢察署
94年度偵字第14147號），提起上訴，本院判決如下：
    主  文
上訴駁回。
    事  實
一、乙○○係設於臺中縣大甲鎮○○路15 號之「漁夫水族世界」
    水族館負責人，於民國（下同）94年4月1 日凌晨4時許，乙
    ○○在上址搬卸貨物時，因與當時在附近土地公廟拜拜之甲
    ○○發生口角爭執，竟基於傷害之犯意，手持鋁製球棒，朝
    甲○○身體揮打，甲○○先以雙手持廟旁置放之拖把抵擋，
    因受鋁製球棒揮擊之力道衝擊，以致左手持拖把處鬆脫，而
    僅以右手持拖把，乙○○旋又承續前開傷害犯意再以鋁製球
    棒，朝甲○○身體揮打，甲○○見狀僅得以左手阻擋攻擊，
    致甲○○因而受有左側尺骨開放性骨折、併左前臂撕裂傷等
    傷害。
二、案經甲○○訴由臺灣臺中地方法院檢察署檢察官偵查起訴。
    理  由
一、訊據被告乙○○坦承於前開時地，手持鋁製球棒與告訴人甲
    ○○互相攻擊，然否認有傷害犯行，辯稱：告訴人手部所受
    之傷害，係在逃跑時跌倒所摔傷，並非受被告攻擊所造成云
    云。惟查：告訴人於偵查中指稱：「他（乙○○）就拿鋁棒
    向我打過來，他是要打我身體，我用左手臂抵擋，打一下之
    後我就離開」等語，於原審審理時復指稱：「（當時你被打
    的情形如何？）被告揮棒過來時，我拿拖把擋住，被被告揮
    掉後，我只能用右手拿拖把，之後被告又揮棒過來，我就用
    左手去檔，被告手拿的棒子是鋁製的棒球棒」等語，又告訴
    人因此受有「左側尺骨開放性骨折、併左前臂撕裂傷」等傷
    害，亦有童綜合醫院所出具之一般診斷書一紙、被告受傷照
    片一張在卷可佐，另原審向童綜合醫院調取告訴人受傷之Ｘ
    光片（原審結案後已檢還）並傳喚證人即當時診斷之醫師蔣
    岳夆於原審審理時到庭結證稱：「（請說明骨折的狀況如何
    ？）根據照片上面傷口及出血量和流出物為骨髓，判斷為開
    放性骨折」、「（請說明開放性骨折的狀況為何？）依照尚
    未手術前所拍照的Ｘ光片，中斷出現骨折，不管從正面及側
    面都可以看出約略一公分的移位」、「（請證人說明一下開
    放性骨折通常就醫療性而言是何種原因造成？）直接及間接
    外力所造成。所謂的直接外力是說當受到外力直接撞擊造成
    表皮的破損，因為尺骨直接在皮下，當表皮破裂時，就直接
    穿透到骨折的部位。間接外力可能因為扭轉造成患部的骨折
    斷端較尖銳，容易直接穿透出來」、「（一般如果是我們的
    尺骨直接受到棍棒打擊是否會造成Ｘ光片所顯示的結果？）
    可能造成」、「（一般撕裂傷是如何造成？）尖銳物切割傷
    、鈍器撞擊造成皮膚破裂開來都可能造成撕裂傷」、「（本
    案的骨折或傷口是否可能由棒球棒打擊的？）可能」等語，
    足見告訴人左手之傷勢，確係被告之攻擊行為所造成無疑。
    雖被告辯稱：當時是告訴人先向我丟掃把，隨後雙方以拖把
    及鋁製球棒互相揮擊，但都沒有打到對方，後來因我配偶張
    維祝大叫，告訴人始離開，接著我騎機車外出，告訴人見到
    我，以為我要追趕，即向前逃跑跌倒云云。然若依被告所言
    ，告訴人當時既先出手攻擊，且並未因被告之反擊而受到傷
    害，僅係因張維祝大叫，方行離去，則縱使告訴人見到被告
    騎機車經過，又豈有害怕至跌倒之理？再佐以證人蔣岳夆證
    稱：「（如果如同被告所說是在告訴人跌倒的情形下，是否
    會造成Ｘ光片所示的結果？）沒有辦法從Ｘ光片來判斷，除
    了地面上有尖銳物品才有可能，如果地面是平滑的話，要造
    成此種開放性骨折的情形不高」等語，益見告訴人之傷勢並
    非因跌倒所造成。至證人即被告配偶張維祝於原審審理時證
    稱：被告與告訴人發生衝突時，我在場目睹，當時告訴人拿
    拖把，被告則拿鋁棒，告訴人先拿拖把揮打被告二次，被告
    則拿鋁棒抵擋，被告並未打到告訴人身體云云。但據證人即
    到場處理之員警張芝銘在原審審理時證稱：「（你在現場的
    時候，被告的太太有無告訴你說他在現場看到二人發生打架
    經過？）當時我問被告太太，被告太太說不知道，也沒有說
    有看到」、「（你是問他太太有無看到被告打告訴人還是問
    有無看到二人打架經過？）我是問被告太太有無看到被告與
    告訴人在現場打架，也有問她是否在現場看到衝突經過，二
    個問題都有問，被告太太都說沒有」等語，則證人張維祝在
    被告與告訴人發生衝突時是否在場，已屬可疑，再證人張維
    祝證稱：「（你剛剛說你先生有先去拿木劍，後來又回去換
    鋁棒，拿木劍是何時？）對方丟掃把之後我先生去拿木劍」
    、「（為何去換鋁棒？）我不知道，在沒有互相攻擊的時候
    我先生又進去換鋁棒，我先生去換鋁棒的時候木劍放在我們
    店門口，然後在店門口拿鋁棒。這二樣東西都放在店門口」
    、「（當時你是否心理害怕？）我沒有開口，也沒有想到報
    警，我在那裡看他們打架，我先生當時手持鋁棒，一手拿在
    上面，一手拿在底部」云云；然被告則陳稱：「（你們二人
    ，一人拿拖把，一人拿球棒，還有無拿何東西？）本來我有
    拿一支木劍，後來看到告訴人拿拖把那麼長，我才去換鋁棒
    ，木劍也是在冰箱旁邊，冰箱距離店門口約十一、十二公尺
    距離」、「（當時你持鋁棒，告訴人拿拖把互相敲打情形？
    ）就是棒頭與棒頭互打，我就雙手拿鋁棒底部，以打棒球方
    式互相揮打，棒頭接觸二下」等語，二人對於木劍、鋁製球
    棒放置之地點及被告手持鋁製球棒之方式，所述均有不符，
    足見證人張維祝前開證述內容，顯係事後迴護被告之詞，尚
    難採信。被告有傷害犯行，堪以認定。
二、核被告所為，係犯刑法第277條第1項傷害罪。原審審酌被告
    僅因細故即持鋁製球棒傷人，行為不足取，及該傷害犯行，
    對告訴人身體上造成之傷害程度，犯罪後態度等一切情狀，
    量處有期徒刑六月，及諭知易科罰金之折算標準示懲。其認
    事用法及量刑，並無不合，被告上訴謂告訴人係自行跌倒受
    傷及檢察官據告訴人之聲請提起上訴，稱量刑過輕云云，均
    非可取，上訴為無理由，應予駁回。
三、據上論斷，應依刑事訴訟法第368條，判決如主文。
本案經檢察官丙○○到庭執行職務。
中    華    民    國    95    年    3    月     21    日
                刑事第三庭  審判長法  官  王  增  瑜
                                  法  官  廖  柏  基
                                  法  官  陳  欣  安
上列正本證明與原本無異。
不得上訴。
                                  書記官  阮  正  枝
中    華    民    國    95    年    3     月    22    日
附錄：
刑法第277條第1項
傷害人之身體或健康者，處三年以下有期徒刑、拘役或一千元以
下罰金。
                                                      a


司法院資訊處製作；財團法人民間司法改革基金會備份。
